【裁判字號】    98,上易,1564
【裁判日期】    980723
【裁判案由】    侵占
【裁判全文】
臺灣高等法院刑事判決                98年度上易字第1564號
上  訴  人  臺灣板橋地方法院檢察署檢察官
被      告  甲○○
                      號4樓
上列上訴人因被告侵占案件，不服臺灣板橋地方法院九十八年度
易字第五五九號，中華民國九十八年四月二十八日第一審判決（
起訴案號：臺灣板橋地方法院檢察署九十七年度偵字第三二○二
七號），提起上訴，本院判決如下：
    主  文
上訴駁回。
    理  由
一、按不服地方法院之第一審判決而上訴者，應向管轄第二審之
    高等法院為之；上訴書狀應敘述具體理由；第二審法院認為
    上訴書狀未敘述理由或上訴有第三百六十二條前段情形，應
    以判決駁回之，刑事訴訟法第三百六十一條第一項、第二項
    項、第三百六十七條前段明文規定。而所謂具體理由，必係
    依據卷內既有訴訟資料或提出新事證，指摘或表明第一審判
    決有何採證認事、用法或量刑等足以影響判決本旨之不當或
    違法，而構成應予撤銷之具體事由，始克當之（例如：依憑
    證據法則具體指出所採證據何以不具證據能力，或依憑卷證
    資料，明確指出所為證據證明力之判斷如何違背經驗、論理
    法則）；倘僅泛言原判決認定事實錯誤、違背法令、量刑失
    之過重或輕縱，而未依上揭意旨指出具體事由，或形式上雖
    已指出具體事由，然該事由縱使屬實，亦不足以認為原判決
    有何不當或違法者（例如：對不具有調查必要性之證據，法
    院未依聲請調查亦未說明理由，或援用證據不當，但除去該
    證據仍應為同一事實之認定），皆難謂係具體理由，俾與第
    二審上訴制度旨在請求第二審法院撤銷、變更第一審不當或
    違法之判決，以實現個案救濟之立法目的相契合，並節制濫
    行上訴（最高法院九十七年度臺上字第八九二號判決參照）
    。是倘上訴人之上訴書狀雖敘述上訴理由，形式上雖已指出
    具體事由，然該事由縱使屬實，亦不足以認為原判決有何不
    當或違法者，即與未敘述具體理由無異，所為上訴，即非適
    法。
二、公訴人不服原審判決，提起上訴，其於九十八年五月十五日
    提出之上訴書所敘述之上訴理由略以：支票畢竟在被告戶頭
    提示，被告涉有相當嫌疑甚明，然本件係發票人乙○○申報
    掛失，其與有權持票人之關係為何？其與被告關係如何？被
    告與有權持票人關係為何？均應傳喚被告、乙○○、有權持
    票人（應由乙○○提供）一併到庭以明真相，進而確定被告
    有無涉嫌犯罪。原審未予傳喚上開相關人士，即逕行判決無
    罪，恐有應調查之證據未予調查之違法等語。
三、惟查原判決已於理由內說明：(一)、被害人乙○○所有之臺灣
    中小企業銀行萬華分行票號ＡＵ0000000號、發票日
    九十七年七月九日、面額新臺幣（下同）一萬七千元之支票
    乙紙，經被害人乙○○於九十七年七月九日發現遺失，隨即
    至臺灣中小企業銀行萬華分行辦理掛失止付等情，固據被害
    人乙○○於警訊中供述在卷，並有上開支票正反面影本及臺
    灣票據交換所（總所）退票理由單影本、支票掛失止付票據
    提示人資料查報表、票據掛失止付通知書、遺失票據申報書
    影本等件附卷為證，足認上開支票確為他人遺失之物無誤，
    又該支票復於九十七年七月十一日以被告甲○○名義存入其
    開設於台北富邦銀行板橋分行帳號00000000000
    0號帳戶，然因該支票業經被害人乙○○掛失止付，致該支
    票無以兌領等情，此亦有台北富邦銀行板橋分行九十八年二
    月十一日（九八）北富銀板字第二七號函附卷為證，是以被
    告雖否認上情，惟依上開函示內容可知，被告確為該遺失支
    票之提示人無誤，雖此，經觀之該遺失之支票背面尚記載有
    背書人「陳世賢」、「高天一」等字，參諸本件支票並非屬
    禁止背書轉讓之票據，有該支票附卷為證，顯見該支票係轉
    讓自「陳世賢」、「高天一」其人，是以縱然該支票確為他
    人所遺失之物，惟被告僅為最後提示付款之人，縱其提示來
    源不明之支票行為可議，惟依此亦難逕以推論被告即為拾得
    該支票並據以侵占之人。(二)、綜上所述，被告上開辯解雖無
    可採信，惟依聲請人所提出之證據亦不足認定被告確犯本件
    侵占遺失物犯行。此外復查無其他積極證據足認被告確有侵
    占遺失物犯行，是本件不能證明被告犯罪，自應為無罪判決
    之諭知。
    原審經詳細調查後，綜合各情，因而為被告無罪之諭知，經
    核自無不合，亦與證據、經驗及論理法則不相違背。
四、按刑事訴訟法賦予檢察官偵查犯罪之權責，並有權藉助於司
    法警察官之協助，或指揮或命令司法警察（官）以調查犯罪
    情形及蒐集證據，對於起訴案件而言，無非期待檢察官利用
    偵查階段完成必要之證據調查，為嗣後實行公訴建立良好之
    舉證基礎，此相互對照該法第一百六十一條、第一百六十三
    條、第二百二十八條至第二百三十一條規定即可明瞭。是故
    ，對於案件甫發生之際應即調查之證據，倘偵查階段蒐集、
    調查證據之漏失，以致法院於審判時已無從調查者，檢察官
    自不能反執以指摘法院調查未盡（最高法院九十八年度臺上
    字第三四三九號參照），本件檢察官於偵查階段未盡調查之
    能事，未傳喚乙○○、有權持票人等到庭釐清真相，已有未
    洽，反指摘原審應傳喚之人未予傳喚即為無罪判決，有應調
    查之證據未予調查之違法云云，參照上揭最高法院判決意旨
    ，檢察官提起本件上訴並無足取。
    復未明確指出原審所為證據證明力之判斷如何違背經驗、論
    理法則，或提出新事證，指摘或表明原審有何採證認事、用
    法或量刑等足以影響判決本旨之不當或違法，即與未敘述具
    體理由無異。依上開說明，檢察官所提出之本件上訴，並不
    合上訴之法定要件，應予駁回，並不經言詞辯論為之。
五、據上論斷，應依刑事訴訟法第三百六十七條前段、第三百七
    十二條，判決如主文。
中    華    民    國    98    年    7    月    23    日
                    刑事第十八庭審判長法  官  吳鴻章
                                      法  官  徐昌錦
                                      法  官  陳健順
以上正本證明與原本無異。
不得上訴。
                                      書記官  劉寶鈴
中    華    民    國    98    年    7     月    23    日


司法院資訊處製作；財團法人民間司法改革基金會備份。
